臺灣基隆地方法院交通事件裁定　　　100年度交聲字第428號
移送機關即
原處分機關　　交通部公路總局臺北區監理所基隆監理站
聲明異議人
即受處分人　　徐明慈
上列聲明異議人即受處分人因違反道路交通管理處罰條例案件，
對於交通部公路總局臺北區監理所基隆監理站中華民國100 年6
月17日所為之處分（原處分案號：基監字第裁42-CW0000000號）
，聲明異議，本院裁定如下：
    主  文
異議駁回。
    理  由
一、原處分意旨略以：聲明異議人即受處分人徐明慈（下稱異議
    人）於民國100 年4 月20日上午8 時53分，駕駛車牌號碼73
    16-QL 號自用一般小客車，在台62線快速道路13.9公里處，
    因「限速80公里、經雷達測定行速99公里，超速19公里」之
    違規，經新北市政府警察局瑞芳分局（下稱舉發單位）執勤
    員警以雷達測速儀器測得超速違規而查獲，認異議人有違反
    道路交通管理處罰條例第33條第1 項第1 款規定之行為而掣
    單舉發（新北市政府警察局100 年5 月10日北警交字第CW00
    00000 號）。嗣異議人於100 年5 月16日，向交通部公路總
    局臺北區監理所基隆監理站（下稱原處分機關）提起申訴，
    原處分機關函請舉發單位調查結果，仍認異議人有上開違規
    行為，乃依前揭道路交通管理處罰條例第33條第1 項第1 款
    、第85條第1 項、第63條第1 項第1 款（裁決書漏載第1 款
    ）之規定及違反道路交通管理事件統一裁罰基準及處理細則
    第41條、第43條、第44條及第67條等規定，於100 年6 月17
    日以基監字第裁42-CW0000000號裁決書，裁處異議人罰鍰新
    臺幣（下同）3,000 元，並記違規點數1 點。
二、聲明異議意旨略以：異議人雖於上開時、地，有駕駛前開車
    輛經舉發單位值勤員警以移動式雷射測速照相儀器測得行車
    速度99公里，認有超速之違規行為，而逕行掣單舉發，然(一)
    依舉發單位提供之採證照片，其前後車輛間距離近，如何判
    定為異議人超速違規？且該右側前方車輛亦有超速之虞，卻
    未被取締(二)又該舉發之雷射測速儀器是否有定期校正檢驗合
    格？測量設備是否準確？均未提出具體證明，爰為此聲明異
    議云云。
三、按汽車行駛高速公路及快速公路，應依速限標誌指示，高速
    公路及快速公路交通管制規則第5 條第1 項前段定有明文。
    又按汽車行駛於高速公路、快速公路或設站管制之道路，不
    遵使用限制、禁止、行車管制及管理事項之管制規則而有行
    車速度超過規定之最高速限或低於規定之最低速限者，處汽
    車駕駛人3,000 元以上6,000 元以下罰鍰；汽車駕駛人有上
    開情形，除依原條款處罰外，並記違規點數1 點，道路交通
    管理處罰條例第33條第1 項第1 款、第63條第1 項第1 款亦
    定有明文。另按現行道路交通管理處罰條例第85條第1 項規
    定：「本條例之處罰，受舉發違反道路交通管理事件之受處
    罰人，認為受舉發之違規行為應歸責他人者，應於舉發違反
    道路交通管理事件通知單應到案日期前，檢附相關證據及應
    歸責人相關證明文件，向處罰機關告知應歸責人，處罰機關
    應即另行通知應歸責人到案依法處理。逾期未依規定辦理者
    ，仍依本條例各該違反條款規定處罰」，又依上開規定之文
    義，受處分人「逾期未依規定辦理」之效果，係處罰機關「
    仍依本條例各該違反條款規定處罰」，並未指發生失權之效
    果。且觀諸上開規定修正之立法理由，亦未表示逾期未告知
    即生失權效果（臺灣高等法院暨所屬法院97年法律座談會刑
    事類提案第41號研討結果可資參照）。申言之，本條項規定
    應僅屬處罰機關得為實體上處罰之依據，並課予受處罰人適
    當舉證之義務，縱有違反亦不生失權之效果；處罰機關於裁
    決前，乃至法院聲明異議程序中，仍應依違規事實是否存在
    、有無可歸責原因、責任條件，甚或實際違規行為人為何人
    等情，為實體上之判斷及認定。
四、經查：
  (一)異議人駕駛車牌號碼7316-QL 號自用一般小客車於100 年4
    月20日上午8 時53分許行經台62線13.9公里處，為雷達測速
    儀器測得時速99公里，超速19公里乙節，有原舉發單位即新
    北市政府警察局100 年5 月10日北警交字第CW0000000 號舉
    發違反道路交通管理事件通知單暨採證照片、裁決書及逕行
    舉發歸責駕駛人申請書影本各1 份在卷可稽，而本件員警所
    使用之雷射測速儀器（器號主機：0519）業經經濟部標準檢
    驗局於100 年1 月17日檢定合格（有效期限至101 年1 月31
    日），其合法性及適用性均合乎檢驗及使用規範，亦有新北
    市政府警察局瑞芳分局100 年6 月1 日新北警瑞交字第1000
    012382號函暨所附之經濟部標準檢驗局100 年1 月17日出具
    之雷射測速儀檢定合格證書各1 份在卷可佐。是異議人於上
    開時間、路段超速行駛之違規事實，應堪認定。
  (二)異議人雖辯稱：採證照片上前後車輛間距離近，如何判定為
    異議人超速違規云云。然按該雷達測速儀係以雷達天線偵測
    車輛通過雷達波束時的車速，當車輛通過雷達波束，車速等
    於或超過預設速限時，即會觸動所附照相機自動曝光及定焦
    操作，拍下一到兩張違規影像，並將違規資料（影像及違規
    車輛車速、日期、時間及方向等相關資料）顯示在各影像的
    資料欄；如遇多車道兩輛以上車輛併行者，無法檢測其速度
    ，必須一前一後雷射波才會以精確角度測其車速，所測得車
    速如超速時會以最精確角度拍下違規車輛，其角度在機器無
    移動情形下不至於有誤。查觀以本案舉發照片顯示系爭車輛
    位於畫面正中央，車體、車牌號碼（另於左上角以倍數放大
    ）清晰可辨，未有其他車輛與系爭車輛併行，依前開說明所
    述機械運作原理，實難認有誤測、誤攝之情事，況佐以舉發
    照片上顯示數值：「車輛型式：小車」、「偵測方向：車尾
    」、「速限：80km/h」、「超速」、「偵測車速：99km/h」
    「主機：0159」、「證號：JOGA0000000A」等文，足見該雷
    達測速儀係確實以雷達天線偵測到系爭車輛通過雷達波束時
    ，該車速已屬超速後，始以精確角度拍下系爭車輛之本件違
    規事實，並留存違規資料於影像資料欄，足證本件係使用經
    經濟部標準檢驗局檢驗合格且於檢定有效期限內之雷達測速
    照相儀器，以雷達天線（雷達波束）測得系爭車輛此單一車
    輛超速後，自動曝光、定焦操作並拍下違規影像，此外復無
    證據證明該機器有故障之虞，是其所測得之車輛及速度資料
    ，自均屬正確無疑。異議人空言質疑舉發單位之舉發行為違
    法，卻未提出任何積極事證以佐其說或供本院進行調查，是
    異議人所辯，實無所憑。從而，本件事證明確，異議人之違
    規行為堪予認定。
  (三)至異議人另辯稱：伊右側前方車道亦有車輛高速通過，卻未
    被取締云云。按行政行為，非有正當理由，不得為差別待遇
    ，行政程序法第6 條定有明文。換言之，基於事理本質，相
    同事件固應為相同之處理，不得任意為差別之待遇，此即行
    政法上之平等原則；然在法治國家，遵守法規為每一國民之
    責任，自亦不得以他人違規行為尚未被取締，即執以為自己
    亦可以不遵守規定之適法理由，否則即曲解平等原則之真義
    ，亦即人民不得主張「不法之平等」，故行政機關若怠於行
    使權限，致使人民因個案違法狀態未排除而獲得利益時，該
    利益並非法律所應保護之利益，因此其他人民不能要求行政
    機關比照該違法案例授予利益。查本件異議人未依速限標誌
    指示行駛之違規事實已臻明確，則其指摘本件舉發當時別有
    其他車輛亦有相同之違規行為而未受舉發等情，縱係屬實，
    自不能據為自身免責之依據，是異議人上開辯詞，顯不可採
    。從而，本件事證明確，異議人之違規行為堪以認定。
五、綜上所述，異議人確有駕駛前揭車輛行駛速度超過規定最高
    速限（未滿20公里）之違規行為，原處分機關依道路交通管
    理處罰條例第33條第1 項、第85條第1 項、第63條第1 項第
    1 款規定及違反道路交通管理事件統一裁罰基準表，裁處異
    議人罰鍰3,000 元，並記違規點數1 點，核無違法或不當之
    情事，聲明異議意旨僅執前詞，任意指摘原處分，並無理由
    ，應予駁回。
六、據上論結，應依道路交通案件處理辦法第18條，裁定如主文
    。
中    華    民    國   100    年    8     月    31    日
                  交通法庭法    官  齊  潔
以上正本證明與原本無異。
對於本件裁定如有不服，應於送達後5日內， 向本院提出抗告書
狀，敘述抗告之理由，抗告於臺灣高等法院。
中    華    民    國   100    年    8     月    31    日
                          書 記 官  李繼業